【裁判字號】    90,重上更(一),66
【裁判日期】    900711
【裁判案由】    搶奪
【裁判全文】
臺灣高等法院臺中分院刑事判決                九十年度重上更(一)字第六六號
      上  訴  人  臺灣臺中地方法院檢察署檢察官
      上  訴  人
      即  被  告  丁○○
      選任辯護人  洪錫欽
右上訴人因搶奪案件，不服臺灣臺中地方法院八十四年度訴字第二二六四號中華民國
八十五年五月二十四日第一審判決（起訴案號：臺灣臺中地方法院檢察署八十四年度
偵字第一三六八二號），提起上訴，判決後經最高法院發回更審，本院判決如左：
      主  文
原判決撤銷。
丁○○連續意圖為自己不法之所有，而搶奪他人之動產，處有期徒刑壹年拾月。
      事  實
丁○○原係台中市進德國民小學工友，因收入微薄，且仍未結婚，常往按摩院及旅社
召妓，花費不貲，乃意圖為自己不法之所有，並基於概括之犯意，連續多次於如附表
一所列之時、地，騎乘其所有之三陽一二五西西藍色野狼重型機車，頭戴黃色安全帽
或鴨舌帽，乘被害人Ｅ○○、亥○○等不備之際，搶奪被害人之皮包，得手後，即將
皮包內之現款花用殆盡，其餘皮包、證件等物則予以丟棄，嗣經警循線查獲，並於其
台中市○○路○段九十三巷十二號住處查扣其所戴用之黃色安全帽一頂，案經台中市
警察局第三分局報請臺灣臺中地方法院檢察署檢察官偵查起訴。
      理  由
一、訊據上訴人即被告丁○○除對於扣押之黃色安全帽一頂為其所有，係警自其家中
    取出一節供認不諱外，矢口否認有何搶奪犯行，辯稱被告白天上班，夜間上課，
    不可能行搶，且附表所示之被害人諸多是由背後被搶，多以背影、體形或照片指
    認，易受誤導，況被害人酉○○所指述被告所騎用機車尾號為「八八八」要與被
    告實際騎用之車號為ＪＮＬ－四九一不符；又被告左眼為一千度，右眼為三百度
    ，被告視力不佳，要遂行搶奪，實有困難；再者被害人    午○○○於警訊時指
    稱，被搶物品中有Ｋ金戒指二只，與在被告辦公處所查得之金戒不同，警員竟將
    之發還午○○○，且被告所有之上開ＪＮＬ－四九一號機車竟仍被騎用而因違規
    停車被開罰車，實不可思議；被告且曾由第一審法官囑託法務部調查局測謊，就
    被告所回答「未曾騎摩托車搶奪皮包」、「未搶尤瑞佩皮包」、「未於復興路、
    大進街搶奪財物」、「曾於合作派出所遭刑求」，經測試未呈情緒波動反應，應
    未說謊；被告一再辯稱於合作派出所遭到刑求，嗣遭收押，恐再遭刑求，遂於刑
    事組訊問時，均為不利於己之不實陳述，此由被告於偵查中稱自白書中內容有些
    是警察叫被告寫的，於鈞院調查中警員陳建明並未否認有拿電腦資料要被告抄寫
    ，且自白書有諸多未發生之事項自明云云，經查：
  (一)被告丁○○確有附表一編號(一)、(十五)、(十六)、(十七)、（即起訴事實及原審事實中附表
    編號、、22、、，以下均稱起訴、原審編號為原編號）之搶奪事實，業
    據被害人Ｅ○○、巳○○、戌○○○、尤瑞佩、卯○○分別於八十四年八月十五
    日、八月十七日於台中市警察局第三分局合作派出所及刑事組指證明確（八十四
    年度偵字第一三六八二號卷第十七至十八頁、第五三至五四頁、第五十頁、四八
    至四九、五二頁），而被告於八十四年八月十六日經該分局刑事組複訊時並供承
    伊因收入微薄，沒有結婚，經常召妓，花費較大，才去搶奪女皮包，每次均只伊
    一人做案，且均利用學校沒有當班機會，騎用其所有三陽一二五西西藍色重型機
    車，頭戴黃色安全帽或白色鴨舌帽繞行市區，趁婦女不備行搶，白色鴨舌帽已經
    丟棄，共搶奪有數十件，所搶奪皮包均將現金取出花用殆盡，皮包及證件均丟棄
    溪內流失（八十四年度偵字第一三六八二號卷第七頁至第十頁），並於當日下午
    十四時卅七分移送臺灣臺中地方法院檢察署，經該署檢察官訊問，仍稱當日於警
    訊所供均實在，筆錄有看過，伊有搶數十次，除金錢取出花用外，餘證件、皮包
    均丟棄在溪流內（同上偵卷第卅一頁及反面）；參諸被害人尤瑞佩於原審中證稱
    ：「‧‧‧我確定是他（指被告）搶的，因我被搶時與他相距不到一公尺；我從
    小吃店回家，有經過幾個小巷子，有看到被告騎機車慢吞吞的，當時不知他跟我
    ，因我忘記帶鑰匙，再折回小吃店，當時約下午二時四十分左右，視線很清楚，
    當時我撐傘，皮包掛在左手上，他從背後搶走皮包‧‧‧」、「‧‧‧我確定是
    庭上這位被告搶的沒錯，因被搶之前我就看過他，所以印象深刻」等語（原審卷
    第五十九頁及反面、第一四八頁），且上開被害人被搶之事實，復有台中市警察
    局第三分局東區派出所呈報單、該分局受理刑事案件報案三聯單、台中市警察局
    第四分局南屯所受理刑事案件報案三聯單、工作紀錄簿、偵訊筆錄（原審卷第六
    八、九五、九六、一六三～一六五、九七頁）可佐，另被告於八十四年八月十七
    日於台中市警察局第三分局刑事組亦承認確於烏日鄉街巷內搶婦女皮包、於八十
    四年六月底的某日晚上有在台中市○○街附近搶奪婦人（即巳○○）皮包、於八
    十四年七月中旬中午時刻在台中市○○路附近搶奪婦人（即戌○○○）車內皮包
    ，皮包內有美金等物品、確有在台中市○○街附近搶奪婦女（即卯○○）皮包；
    核與被害人Ｅ○○、巳○○、戌○○○、卯○○之指述相符，且Ｅ○○於原審中
    仍指證無誤（原審卷第一四九頁），而巳○○於本院調查時並稱伊與其夫（游清
    柱）前往警察局指認時，被告有當面承認（本院上訴(一)卷第一０六頁反面），再
    者，被告於當日晚上經送回交檢察官複訊時，亦供承於警訊所言實在（同上偵卷
    第五十五頁），是被告此部分犯行，亦足堪認定。
  (二)被告另有附表一編號(七)、(九)、(十二)、(十三)、(十四)、(十九)、(二十)、、（原編號、１０、９
        、、、、、、）之搶奪犯行，此除有被害人Ｃ○○○（編號(七)
    ）、武揆含（編號(二十)）及玄○○（編號）分別於被搶當日或翌日之警訊筆錄可
    佐（原審卷第一０四頁至一０七頁）外，並經被害人Ｃ○○○、丑○○（編號(九)
    ）、酉○○（編號(十二)）、Ｆ○（編號(十三)）、己○○（編號(十四)）、宙○○（編號(十九)
    ）、武揆含、玄○○於八十四年八月十八日於台中市警察局第三分局刑事組指證
    明確（同上偵查卷第六八頁、第七一頁、第七三－七五頁、第七八頁、第八一頁
    、第八二頁），復由被害人未○○（編號）於八十四年八月十七日晚上於該刑
    事組指認照片無誤（同上偵卷第八五頁），經警於八十四年八月十八日質諸被告
    ，被告並坦承確有上開搶奪犯行（同上偵卷第六六、六七頁）；復於同日經送檢
    察官複訊，亦坦承警訊所言真實；雖被害人游佩琴於原審中就機車之號碼指稱為
    「×××－八八八」，然既指證係被告騎用其所有之野狼一二五西西機車行搶無
    誤（原審卷第一四九頁反面、一五０頁），而機車號碼原得更迭，或係被告更迭
    ，或係被害人誤記，均不影響被告此部分事實之認定；經本院前審調查時，被害
    人Ｃ○○○復結證稱係被告行搶，伊印象很深，被告於警察局也有承認（本院上
    訴卷第一０四頁），Ｆ○亦結證稱當時行搶之機車是（八十四年度偵字第一四八
    三三號偵查卷第七十六頁）照片上之野狼機車沒錯，外型也與被告很像（本院上
    訴卷第一０五頁反面）；宙○○且結證稱當時搶伊者背後身影與被告一樣，所使
    用之機車係上開照片之野狼機車無誤（本院上訴卷第一三八－一三九頁）；武揆
    含亦結證稱因被告當時穿花色衣服，報案時才以為是卅多歲，後來至警察局指認
    時，伊有問被告是否於台中市○○○路附近搶伊皮包，被告有承認（本院上訴卷
    第一０六頁反面）；玄○○亦證稱被告於警察局時有承認搶伊（本院上訴卷八十
    六年十月十三日筆錄）；未○○到庭亦指證伊自背後看被告，很像當時搶伊之人
    （本院上訴卷第一０七頁反面）；佐之被告於警、偵訊中已坦承上開犯行，被告
    此部分搶奪事實，亦足堪認定。
  (三)被告另有附表一編號(二)、(三)、(四)、(六)、(十)、(十一)、（原編號１、２、３、５、８
    、、）之搶奪犯行除有被害人陳怡勛（編號(十)）、庚○○（編號）於被搶
    時即報案，有二人之警訊筆錄可稽（原審卷第一０一頁－一０二頁；第一六七頁
    ）外，並分經被害人辛○○、壬○○、庚○○、陳怡勛、亥○○、辰○○、甲○○    ○於八十四年八月十九日在台中市警察局第三分局刑事組指證在案（八十
    四年度偵字第一三六八二號卷第一０四頁－一一三頁），並經警於當日質之被告
    ，被告亦供承有上開搶奪犯行，經警同日解還檢察官複訊時亦供認警訊屬實（同
    上偵卷第一０二－一０三頁、一一五頁），參諸原審中，被害人辰○○指證稱搶
    伊之人體型、身高與被告一樣，壯壯的，年齡與被告相近，伊認為是被告（原審
    卷第一四九頁反面）；甲○○○復指證稱：「我確信百分之百是被告，因為機車
    是野狼一二五沒錯，體型、身高與被告一樣，我認為是他沒錯」（原審卷第一五
    ０頁）；亥○○於本院前審亦指稱被告於警察局有向伊承認搶其皮包（本院上訴
    卷第一０三頁反面）；且被害人庚○○於原審中更證稱：「我很確定是庭上被告
    ，因當時我有正面看到他騎野狼一二五，他戴安全帽，騎得很慢，我帶小孩過馬
    路怕被撞到，很清楚看到他，所以非常確信是他沒錯」（原審卷第一五二頁）；
    雖庚○○並稱被告當時沒有戴眼鏡與被告事實上有戴眼鏡有所不符，然被告當時
    既戴有安全帽，則有無戴眼鏡自極易被忽略，尚難以被害人就此易被忽略之點供
    述有異即否認被告上開搶奪事實之存在，況庚○○於本院調查時仍堅稱伊有看見
    搶匪，確是庭上之被告，被告於警察局也有承認搶其皮包，將錢拿走，其他支票
    等丟到大水溝，且伊一到警察局即指認被告為搶伊之人，因搶徒戴安全帽（有護
    面罩），所以不敢確定有無戴眼鏡，警察還問被告何因要搶錢，他（指被告）稱
    開銷大，當伊要離去時，被告還一直向伊道歉（本院上訴卷第四十三頁、四十四
    頁），則被告嗣乃飾詞否認上開犯行，顯無足採。
  (四)被告又於附表一編號(五)、(八)之時、地搶奪被害人黃○○、天○○等情業經黃○○
    、天○○二人於八十四年八月廿一日在台中市警察局第三分局刑事組指證明確（
    同上偵卷第一二六頁、一二七頁），復經被告於同日帶警查證並坦承無訛（同上
    偵卷第一二四、一二五頁），亦於當晚於檢察官複訊時供認警訊屬實，被告此部
    分犯行自堪認定。
  (五)被告並於八十四年八月卅日帶警至其於八十四年七月十九日廿時十分許在台中市
    ○○○街與文心路口附近行搶如附表一編號(十八)之現場查證，亦坦承有向Ａ○○行
    搶皮包一只，內有五萬元現金及證件無誤，核與被害人Ａ○○於八十四年八月廿
    三日於台中市警察局第四分局南屯派出所之指訴相符，並有其所指認之照片附卷
    足稽（同上偵卷第一三六頁、一三七至一三八頁），被告此部分罪證亦屬明確，
    足堪認定。
  (六)被告雖辯稱伊平時白天在進德國小擔任工友，晚上又在台中市育英國民中學夜間
    部補習，不可能有上開搶奪犯行；然查進德國小有七位工友，平時工作時間是上
  午八時至下午十六時卅分，如有事外出應先報告，否則會予糾正等情固經該校總
    務主任陳松吉於原審中供證在卷（原審卷第四十三頁），然被告平時每週仍有二
    、三次是經陳松吉同意外出的，陳松吉固證稱每次只幾分鐘，且被告每天在學校
    下班後都會待到五時多才回家，晚上還要到夜校上課云云，然被告有事外出，縱
    使購物，亦不可能幾分鐘即回；且該校工友既有七人之多，又無明確記錄資料，
    證人實難以記明被告白天有無溜班之情形，況被告下班後既已返家，更非證人所
    能完全了解，是陳松吉之上開證言多與常情不符，況其身為總務主任，為避免自
    己督導不周之責，自有所迴護，是其證言仍無足採為被告有利之證明；至於被告
    夜補之事，經原審法院函查，據台中市立育英國民中學覆稱「‧‧‧學生上課由
    上課教師隨堂點名（學生並不簽到）上課後，學生因事、病經報告後可自行離校
    。惟學生不報告隨意自行離校者，恐亦難免，本校附設補校同學每人白天都有工
    作，夜間來校進修，因工作關係遲到、早退情形在所難免」，此有該校八五中補
    字第四０三號函附卷可稽（原審卷第一九九頁），是被告雖於夜間有在該中學附
    設補校就讀，白天並在進德國小擔任工友，仍非不能偶而利用其遲到早退或上課
    時間、上班時間外出行搶。
  (七)被告另又辯稱諸多被害人以其髮型、照片指認，難免失真，且伊實際只有一五八
    公分，然被害人陳怡勛乃指稱伊有一七０公分、Ｃ○○○指稱伊有一六五至一七
    ０公分，且與玄○○、武揆含所指證伊為卅歲至卅五歲間，亦與其實際已四十餘
    歲之年齡不符云云；然被告係騎乘機車行搶，並非直立，被害人原難正確判斷其
    身高，且被告多由被害人背後行搶，況多在倉促之間，被害人驚嚇之餘，自難為
    其年齡之正確判斷，又被告行搶之時，多有戴帽，被害人自難以判斷髮型，縱有
    誤認，亦不違情理，被告乃以被害人之誤判而否認搶奪之事實，核無足取。而附
    卷供指認之照片（八十四年度偵字第一四八三三號卷第七五、七六頁；八十四年
    度偵字第一三六八二號卷第一三八頁）均甚清晰，且被告膚黑、矮胖，極易辨認
    ，要無失真之虞，被告此等辯稱，均無足採。
  (八)被告雖於原審請求測謊，並於檢驗結果認：「丁○○稱一、未曾騎摩托車搶奪皮
    包。二、未搶尤瑞佩皮包。三、未於復興路、大進街搶奪財物。四、曾於合作派
    出所遭刑求。經測試未呈情緒波動之反應，應未說謊。」此固有該局八十年四月
    十七日八五陸三字第八五○六二五三九號檢驗通知書在卷可徵，惟按測謊之鑑驗
    ，係就受測人對相關事項之詢答，對應其神經、呼吸、心跳等反應而判斷，其鑑
    驗結果有時亦因受測人之生理、心理因素而受影響，該鑑驗結果固可為審判之參
    考，但非為判斷之唯一、絕對之依據，鑑驗結果是否可採，仍應由法院斟酌取捨
    （最高法院八十五年度台上字第五七九一號判決意旨參照）。蓋測謊鑑驗之結果
    既會受到受測人之生理、心理因素而受影響，且人的行為、思想又無法量化，則
    測謊自不能如物理、化學試驗般獲得絕對之正確性，測謊之結果應係在有其他可
    資信賴之積極或消極證據存在之情形下，作為補強證據證明力參考之用，而非可
    作為判斷事實之唯一及絕對之憑據。本件測謊結果，顯不能即據為認定被告未搶
    奪附表一所列之被害人財物之有力證據。至於被告之視力固有不佳，但其經矯正
    後右眼為零點肆，左眼為零點零二，此有被告所提出之台灣省立台中醫院八十五
    年一月三十日診斷書附卷可憑，被告既可購置機車，平日並以該機車為上班外出
    辦事之交通工具，足見其經矯正後，應能正常駕乘機車而無疑義，亦不能因被告
    有視弱即引為卸責之理由。至於被告於原審中另辯稱如伊有搶尤瑞佩之財物，應
    不敢再偕同朋友鍾秉祥到尤瑞佩所開設之快餐店（一杯屋小吃店，即嘉義米糕、
    雞肉飯）用餐，且如被告有搶奪尤瑞佩之財物，尤瑞佩亦應於其到該店用餐時即
    行認得，並報警處理，何以尤瑞佩不於其到該店用餐時報警，反於日後再突然指
    稱認得為被告所搶云云；然被害人尤瑞佩既開設嘉義米糕快餐店，原以和氣生財
    為其營商之旨，被告既為其顧客，苟被告無上開搶奪事實，尤瑞佩自無輕易攀誣
    之理；況被告係自後跟隨行搶，既經尤瑞佩於原審中指證在卷（原審卷第五十八
    頁反面、第一四八頁），而被告視力不佳復為被告所自承，則被告自後跟隨時，
    未必知悉其所欲行搶之對象是該嘉義米糕店之老闆，且倉促行搶，亦未必認出所
    搶者為該店之老闆，是被告於搶後縱有與其校老師鍾秉祥前往該店用餐，亦不足
    以否定被告確有該次行搶之事實。再者，被告嗣後既於用餐時間前往尤瑞佩之店
    內用餐，或因客人眾多或因未注意而未及時認出被告即係搶奪其財物之人，而待
    案發之後始行認出，仍屬常有之事，而本件確係被告前往該店附近修理機車而被
    尤瑞佩認出，並經尤瑞佩於原審中結證在卷（原審卷第一四八頁），是被告此項
    辯稱仍無理由。
  (九)被告就如附表(一)所示犯行雖自原審至本院一再辯稱：我於台中市警察局第三分局
    合作派出所有被刑求，我的左、右手被抓住反銬在後面，一警察拿木棍或鐵條從
    我反銬的雙手插進去左右晃動刑求我，嗣於該分局刑事組雖未為刑求，然怕再遭
    刑求，因而完全配合警察之訊問而供承犯行，至於至檢察官處因仍怕被借提出去
    後會再遭刑求，因而均坦承犯行云云，然查被告在該分局合作派出所於八十四年
    八月十六日訊問時係由警員陳建明製作筆錄，經陳建明於原審中證稱，係被告自
    己承認的，質之被告，被告亦稱陳建明並未刑求（原審卷第一七二頁）；被告雖
    又稱係另一個帶眼鏡的警員刑求的，原審再傳訊警員徐肖如到庭，仍結證稱：被
    告開始並未承認，但經查台中市被搶的案件中，被害人說騎野狼一二五（西西）
    ，年約四十幾歲的人，都請他們來指認，是經由尤瑞佩報案說明，渠等才向被告
    查證，後來約有十七、八人指認是被告，渠等絕未刑求；質之被告，被告亦供承
    徐肖如警員並無刑求（原審卷第一九二頁）；而第三分局刑事組借提被告查證時
    ，均未刑求一節，並經警員王文志於原審中證述在卷，被告仍供稱警員王文志並
    無對伊強暴、脅迫（原審卷第一七二頁），至被告於本院雖稱：「在合作派出所
    有被其他警員刑求，不是制作筆錄那名警員刑求，那個警察比較年輕，刑求我的
    警察當時大概三十歲約一百六十三公分，中等身材」云云，惟經本院訊以：若將
    在場警員傳訊到庭其是否可以指認出來？被告答稱：「沒有辦法指認，我眼睛斜
    視」等語（本院更一卷第二十九頁），是為被告制作筆錄之員警陳建明於本院前
    審固曾證稱：「負責問被告筆錄的有很多人在場，在地院王文志有出庭，他有在
    場，其他有些刑事組人員我不認識」等語（本院八十五年度上訴字第一五七四號
    卷第一七五頁），然被告既稱無法當庭指認刑求伊之員警，則縱傳喚負責訊問被
    告制作筆錄之紀文郎、王鵬耀及小隊長李吉川、沈德涼等其他在場而未經傳喚之
    刑事組警察人員（八十四年度偵字第一四八三三號卷第十四頁反面、十五頁反面
    、十九頁反面，八十四年度第一三六八二號卷第六十七頁反面），被告既無法當
    庭指證，本院認尚無傳訊之必要。又經核製作其警訊筆錄之上開警員既均到庭證
    稱絕無刑求之事，被告於本院前審又陳稱陳建明、徐肖如、王文志三警員並未對
    其刑求，則被告所為刑求之指稱，亦無足採；況被告於八十四年八月十六日經警
    員陳建明製作筆錄時對於所問：「警方有無對你刑求逼供﹖」仍答稱：「沒有」
    （八十四年度偵字第一三六八二號卷第八頁）；且甫送該分局刑事組時仍稱前開
    所作筆錄實在（同卷第九頁），再於當日移送檢察官訊問時仍稱警訊所述實在，
    伊共搶五、六十次（同上卷第卅一頁反面）；雖尚乏其他積極證據查證被告確有
    搶奪五、六十次之多，然足認其前於警訊所承認之搶奪事實非虛，是被告本件搶
    奪罪證明確，犯行洵堪認定。
二、核被告所為，係犯刑法第三百二十五條第一項之搶奪罪，被告多次如附表一所示
    之搶奪犯行，時間緊接，所犯構成要件相同，顯係基於概括之犯意反覆為之，應
    依連續犯之規定論以一罪並加重其刑；其中附表一編號(二十)之犯行，雖起訴事實未
    予論及，然既有裁判上一罪之關係，自為起訴效力所及，本院應併予審酌；原審
    判決就被告所為搶奪犯行予以論罪科刑，固非無見，然疏未就附表一編號(二十)部分
    予以論究，自有未洽；另查如附表二原編號７被害人午○○○部份，依午○○○
    於甫被搶而報案時所陳，歹徒所騎乘車號為「×××－五三一」號機車（原審卷
    第六十七頁），查與本件被告所騎用之「四九一」號野狼機車即有不符，復參酌
    其於八十四年八月十六日在台中市警察局第三分局合作派出所指認被告時係證稱
    ：「看其背面及機車應該是此人，且嫌犯現穿之深色西裝褲就是當天所穿之西裝
    褲等語」等語（同上偵查卷第二十五頁）；惟於原審庭訊時又證稱：「‧‧‧搶
    我之人四十幾歲，皮膚黑黑的，特徵與庭上被告吻合，但不能百分之百肯定是他
    」等語（原審卷第五十九之十九頁），嗣又改稱：「當時我有夾東西，他是從後
    面搶，當時我不敢確定是他，但有看到他背影，外型與庭上被告相似，警方也有
    請我去指認機車號碼我不敢確認，但有一個字是一，機車是野狼一二五西西，藍
    色的，現在我可確認是他」等語（原審卷第一四八頁反面），前後所述不一，且
    於事發之初印象深刻時無法確定係遭被告所搶，仍存有疑問，嗣於歷次訊問後，
    於原審再完全肯定遭被告所搶奪，亦與常情有違。況午○○○於八十四年八月十
    七日第三分局之指認偵查筆錄證稱：「被搶皮包內有Ｋ金戒指二只」（八十四年
    度偵字第一三六八二號卷第二十四頁反面），唯隨後又再於警局補詢問時改稱：
    「皮包內有ｋ金金戒指二只外，選有一些小金戒子約一錢伍分多重量」（八十四
    年偵字第一四八三三號第三三至三六頁）、於原審八十四年十一月十七日證稱：
    「我有領得一個戒指，是警員拿到我家，我被搶二枚，領到的款式與我的一樣，
    但重量不同：：：」，領回來的戒指「已轉送出去」，「原來二枚，一枚要賣給
    人家，一個要送人的生日禮物」（原審卷第五十九之十九頁反面），於八十五年
    一月十七日則證稱：「戒指：：：是別人送我先生的生日禮物」（原審卷第一四
    八頁反面），則證人午○○○先陳稱被搶之戒指是ｋ金的，後於警局補詢問時改
    說另有一些是金戒子，但警員將枚金戒指送交保管時，又說重量不同，其明知戒
    指重量不同，必非其所有，卻加以收受並轉送他人，被搶的戒指是二枚（八十四
    年十一月十七日筆錄）又說除二枚ｋ金戒指外，另有一些金戒指，又陳稱「戒指
    是警員送到我家的」，唯徵諸第三分局發還財物保管條記載之日期為八十四年八
    月十七日，該戒指應係午○○○於指認之同日交付保管（八十四年偵字第一四八
    三三號第三六頁筆錄）。可見其證詞反覆，其上開指認被告搶奪之證言尚難憑信
    。另查如附表二原編號被害人地○○○部分，依地○○○於八十四年八月十五
    日在台中市警察局第三分局合作派出所指認被告時係證稱：「因當時被搶我很緊
    張，所以無法確認就是丁○○搶我的：：」等語（八十四年度偵字第一三六八二
    號卷第二十一頁），惟嗣於原審即改稱：「從背影體型、年紀，我認為是庭上被
    告沒錯」等語（原審卷第一五一頁），其指述自有瑕疪，自難依證人上開有瑕疪
    之指述即為被告有此部分犯行之論據，至被告於警訊中雖有供承上開部分犯行，
    或因其行搶次數太多致此等部分記憶有所模糊，況被告並未確認有搶上開被害人
    ，自無從據此論罪；另查如附表二原編號、被害人丙○○、子○○部分，二
    被害人雖均於八十四年八月十五日前往台中市警察局第三分局合作派出所指認，
    然依丙○○於指認時係稱：「我被搶時因太突然所以只看到大概，但是非常像搶
    我的搶匪」等語（同上直偵查卷第十四頁），子○○證稱：「當時未看清楚，但
    是很像搶我的嫌犯」等語（同上直偵查卷第十六頁），則上開二被害人是否即遭
    被告搶奪，已非無疑，參酌證人丙○○復於原審證稱：「搶我的人：：我沒正面
    看到他，只看到背面，機車號碼記不得，庭上被告與搶我的人很相似，但我不敢
    確認是他」等語（原審卷第一五二頁反面），子○○於本院前審訊以是否係被告
    丁○○搶奪時，證稱：「不知道」（本院八十五年度上訴字第一五七四號卷第一
    四○頁），則上開二名證人亦無法確定係遭被告搶奪，尚不得僅憑被告自白供稱
    有此部份犯行即認定被告確有搶奪上開二名被害人自明。另查如附表二原編號
    被害人Ｄ○○部分，依Ｄ○○於甫被搶而報案時所供述（原審卷中第二一六頁）
    ，歹徒所騎重機車為追風，白紅色，查與本件被告所騎用之藍色野狼機車不符，
    且二者之車型完全不同，當無誤認之可能，況Ｄ○○於本院前審證述時且稱當時
    被搶時已嚇呆了，天色已暗看不清楚，印象模糊，則Ｄ○○於八十四年八月十八
    日雖指認係被告所搶，尚難採據；另附表二原編號被害人申○○部分，申○○
    雖於八十四年八月十七日廿四時卅分於警訊中供稱有於八十四年六月廿六日晚上
    廿一時在台中市○○○街二二三號前被搶，搶伊者留平頭並稱係相片之人（八十
    四年偵字第一三六八二號卷第七六頁、七七頁）；然查八十四年度偵字第一四八
    三三號卷第七五頁被告之相片中，髮型既非平頭，且上無申○○之簽認，其指述
    自有瑕疪；而附表二原編號被害人宇○○、附表二原編號被害人Ｂ○○部分
    ，二被害人雖均於八十四年八月十八日前往台中市警察局第三分局刑事組指認，
    然依Ｂ○○於指認時既稱：「我當時覺得很突然，無法很確認」（八十四年度偵
    字第一三六八二號卷第八三頁反面），且其於最初報案時並稱伊被兩名共乘機車
    之男子搶走皮包（原審卷第一０九頁），顯與本件被告均獨自一人行搶之方式不
    同，復於原審中作證稱伊不敢確認搶伊者係被告（原審卷第一五０頁反面）；而
    另被害人宇○○於原審中並證稱：「當時是下雨天有穿雨衣，沒正面照會，不能
    確認（被何人搶）」（原審卷第一五一頁反面），自難依Ｂ○○、宇○○二人於
    八十四年八月十八日有瑕疪之指述即為被告有此部分犯行之論據；至被告於警訊
    中雖有供承上開部分犯行，或因其行搶次數太多致此等部分記憶有所模糊，況被
    告並未確認有搶上開被害人，自無從據此論罪；另附表二原編號、、被害
    人寅○○、乙○○、戊○○部分，固據該三被害人於八十四年八月十六日於警訊
    中為指證（同上偵卷第廿三頁、廿二頁、十九頁），然寅○○乃僅就相片為指認
    ，被告就此等部分復始終未承認有該等犯行，而乙○○於本院前審並證稱伊雖有
    被搶，但看不太清楚搶者（本院八十五年度上訴字第一五七四號卷第一０五頁反
  面）、戊○○於原審中並證稱「因一時緊張，記不太清楚（何人所搶）」（原審
    卷第一五一頁），訊據被告復否認上開犯行，是被告有無此部分犯行，尚屬不明
    ，且乏其他積極證據足資證明被告有附表二所示之犯行，公訴人因就此部分認與
    前開論罪部分有連續犯之裁判上一罪之關係，固不另為無罪之諭知；惟原審判決
    仍就附表二部分併予論罪，自有未洽；且被告搶奪次數甚多，公訴人乃認原審量
    處被告有期徒刑一年十月並為緩刑諭知，尚嫌過輕，尚無不合，而刑法第三百二
    十五條第一項並無罰金刑，原審判決仍引用罰金罰鍰提高標準條例第一條前段，
    亦有未當，被告上訴意旨否認有附表一本件犯行，固無可取，然原審判決既有上
    開可議，自應由本院撤銷改判，爰審酌被告犯罪之動機、目的、手段，所生危害
    社會程度及犯罪後之態度等一切情狀，量處如主文第二項所示之刑。以資懲儆。
據上論斷，應依刑事訴訟法第三百六十九條第一項前段、第三百六十四條、第二百九
十九條第一項前段，刑法第三百二十五條第一項、第五十六條，判決如主文
本案經檢察官癸○○到庭執行職務。
中      華      民      國    九十      年      七      月     十一     日
                  臺灣高等法院臺中分院刑事第二庭
                                    審判長法  官  羅  禮  政
                                          法  官  蔡  聰  明
                                          法  官  陳  欣  安
右正本證明與原本無異。
如不服本判決應於收受送達後十日內向本院提出上訴書狀，其未敘述上訴之理由者並
得於提起上訴後十日內向本院補提理由書（均須按他造當事人之人數附繕本）。
                                          書記官  紀  美  鈺
中      華      民      國    九十    年      七     月       十二     日
附表一：
編號  原編號  時        間  地          點  犯      罪        事        實
  (一)        八十三年十一  台中縣烏日鄉烏  丁○○以同右手法搶取Ｅ○○所有
              月十二日上午  日村三民街（中  皮包一只（內含現金二千餘元、鑰
              十時許        小企業銀行）前  匙一串及名片等物）。
  (二)    １    八十四年一月  台中市○○路四  丁○○於上開時地，騎乘車牌號碼
              十二日十四時  段二十巷巷口    ＪＮＬ－四九一０號機車，乘黃麗
              五十分許                      玲不注意之際搶取亥○○所有之皮
                                            包一只「內含現金新台幣（下同）
                                            一千餘元、支票二張、提款卡三張
                                            、信用卡三張」。
  (三)    ２    八十四年一月  台中市○○○路  丁○○以同右手法搶取辰○○所有
              十二日二十三  福利中心前      皮包一只（內含現金二千元、金項
              時許                          鍊一條、戒指一個、身分證、駕照
                                            各一枚）。
  (四)    ３    八十四年三月  台中市南屯區大  丁○○以同右手法搶取壬○○所有
              八日二十一時  隆東街二十二號  皮包一只（內含現金四百五十元、
                            前              呼叫器一個、提款卡、行車執照各
                                            一張、駕照執照一張）。
  (五)    ４    八十四年三月  台中市東區建成  丁○○以同右手法搶取黃○○所有
              十六日二十二  路二十二號前    皮包一只（內含證件、提款卡三張
              時十分許                      現金一百餘元）。
  (六)    ５    八十四年三月  台中市○○街十  丁○○以同右手法搶取辛○○所有
              十九日中午十  四巷與正氣街口  皮包一只（內含四千餘元、身分證
              二時五十分許                  、駕駛執照各一張、台中市第六信
                                            用合作社支票一張）。
  (七)        八十四年三月  台中市北屯區和  丁○○以同右手法，搶取Ｃ○○○
              二十四日十七  平里東山路一段  所有皮包一只（內含現金二萬一千
              時二十分許    三一五號前      元、電話簿一本、二哥大電話一支
  (八)    ６    八十四年四月  台中市○○街合  丁○○以同右手法，搶取天○○所                                           ）。
              七日二十二時  作街口          有皮包一只（內含呼叫器一個、提
              三十分許                      款卡一張、現金一千餘元）。
  (九)    １０    八十四年四月  台中市西屯區大  丁○○以同右手法搶取丑○○所有
              十七日二十一  進街七一一號對  皮包一只（內含現金三千元、身分
              時許          面          證、行車執照、健保卡、提款卡各
                                            一張、印章一枚、金項鍊一條）。
  (十)    ８    八十四年五月  台中市西區五權  丁○○以同右手法搶取陳怡勛所有
              七日二十時四  西路一００巷五  皮包一只（內含現金一萬餘元、身
              十分許        十五號前        分證、健保卡、機車駕照各一張、
                                            提款卡二張、印章三枚、支票一本
                                            又二張、呼叫器一個）。
  (十一)        八十四年五月  台中市○○路三  丁○○以同右手法搶取甲○○○所
              十日上午十時  段與正義街口    有皮包一只（內含現金三百元、身
              十五分許                      分證、健保卡各一張、存款簿一本
                                            ）。
  (十二)    ９    八十四年五月  台中市北屯區松  丁○○以同右手法搶取酉○○所有
              十二日十九時  安里興安路二段  皮包一只（內含現金二萬四千元及
              十五分許      二三０號前      證件一份）。
  (十三)        八十四年五月  台中市西屯區西  丁○○以同右手法搶取Ｆ○所有皮
              十八日二十時  屯路三段與宏福  包一只（內含現金三萬五千四百元
              五十分許      巷口            、相機一個）。
  (十四)        八十四年六月  台中市西屯區同  丁○○以同右手法搶取己○○所有
              二十三日上午  心路九十四巷口  皮包一只（內含現金七千元、駕駛
              十時五十分許                  執照、行車執照各一張、印章一枚
                                            ）。
  (十五)        八十四年六月  台中市西屯區大  丁○○以同右手法搶取巳○○所有
              二十九日十九  光街一六八之十  皮包一只（內含金融卡、信用卡、
              時五十分許    四號前          提款卡、健保卡、身分證、汽、機
                                            車駕駛執照各一張、印章三枚、及
                                            現金一萬元）。
  (十六)        八十四年七月  台中市○○路一  丁○○以同右手法，搶取戌○○○
              十七日上午十  段三八八號前    所有皮包一只（內含現金三萬元、
              一時許                        美元二千五百元、支票四張、戒子
                                            二只、玉墜二個、身分證三張、印
                                            鑑一只、信用卡二張）。
  (十七)        八十四年七月  台中市東區進化  丁○○以同右手法搶取尤瑞佩所有
              十九日十四時  路二０七之六號  皮包一只（內含現金一萬元、鑰匙
              二十分許                      兩串）。
  (十八)          八十四年七月  台中市○○○街  丁○○以同右手法，搶取Ａ○○所
              十九日二十時  與文心路口附近  有皮包一只（內含現金五萬元及證
              十分許                        件）。
  (十九)        八十四年七月  台中市北屯區松  丁○○以同右手法搶取宙○○所有
              二十一日上午  安里興安路二段  皮包一只（內含現金一百五十元、
              十一時許      二二六巷口      信用卡一枚、金融卡三張）。
  (二十)        八十四年七月  台中市北屯區水  丁○○以同右手法搶取武揆含所有
              二十八日二十  湳里大連西路與  皮包一只（內含現金六百元、提款
              一時二十五分  華美西街口      卡二張、身分證一張）。
許
          八十四年八月    台中市南屯區  丁○○以同右手法搶取庚○○所有
              九日十九時三    大進街五五一  皮包一只（內含現金一萬五千元、
              十許            號前          支票十三張、提款卡二張及身分證
                                            一張）。
          八十四年八月  台中市○○街三  丁○○以同右手法搶取玄○○所有
              十一日十三時  十六之一號      皮包一只（內含現金二萬四千元、
              許                            身分證一張、印章一枚及鑰匙）。
          八十四年八月  台中市南屯區南  丁○○以同右手法，搶取未○○所
              十四日十三時  美街二十八號前  有皮包一只（內含現金一萬六千元
              三十分許                      、信件及照片等物）。
          八十四年八月  台中市北區大德  丁○○以同右手法，搶取卯○○所
              十四日二十一  街一一九巷十一  有皮包一只（內含現金八百元、健
              時許          號前            保卡一張、唸佛機一台）。
附表二：
原編號  時          間  地              點  起      訴        事        實
  ７    八十四年三月二  台中市○區○○路一  丁○○以同右手法，搶取午○○○
        十二日十三時二  四五號前            所有皮包一只（內含行車執照、駕
        十分許                              駛執照各一張、鑰匙一串、戒指二
                                            只、呼叫器一個、現金八千餘元）
                                            。
      八十四年七月    台中市○○路十      丁○○以同右手法搶取地○○○所
        五日上午九時    甲北街十七巷八      有皮包一只（內含現金八萬元、支
        二十分許        十六號附近          票一張、印章一枚、身分證一張、
                                            存款簿一本）。
      八十四年七月    台中市○○路六      丁○○以同右手法搶取子○○所有
        二十七日十九    十三巷口            皮包一只（內含小皮包一個、金筆
        時四十五分許                        一支、計算機一台、錄音機一台、
                                            呼叫器一個、身分證、汽、機車行
                                            駛、駕駛執照各一張、新台幣二百
                                            五十元）。
      八十四年八月    台中市○○路        丁○○以同右手法搶取丙○○所有
        十日中午十二    一二七巷前          皮包一只（內含現金二千元、提款
        時三十分許                          卡、身分證、健保卡各一張、印章
                                            一枚）。
      八十四年四月十  台中市○區○○路五  丁○○以同右手法搶取Ｄ○○所有
        日二十一時十分  七三０號前          皮包一只（內含金融卡一張、證件
        許                                  一份、現金二八００元）。
      八十四年六月二  台中市西屯區華美西  丁○○以同右手法搶取申○○所有
        十六日二十一時  街二二三號          皮包一只（內含現金二萬三千元、
                                            呼叫器一個、提款卡、身分證各一
                                            張）。
      八十四年五月二  台中市○○○路與精  丁○○以同右手法搶取寅○○所有
        十六日十九時許  武東路口            皮包一只（內含現金四千五百元及
                        日用品等物）。
      八十四年六月六  台中市○○街與喬城  丁○○以同右手法搶取乙○○所有
        日十八時五十分  一街口              皮包一只（內含現金六千元、身分
        許                                  證、金融卡一張、鑰匙一串）。
      八十四年七月十  台中市○區○○路大  丁○○以同右手法搶取戊○○所有
        一日上午十時許  全街口              皮包一只（內含現金一萬五千餘元
                                            、駕駛執照各一張、提款卡一張）
                                            。
      八十四年七月二  台中市○○路○道中  丁○○以同右手法搶取宇○○所有
        十四日十六時三  學旁                皮包一只（內含現金一千二百元、
        十分許                              身分證、駕駛執照、行車執照、金
                                            融卡各一張）。
      八十四年八月十  台中市北屯區廓子巷  丁○○以同右手法搶取Ｂ○○所有
        三日上午十一時  一三三之三號前      皮包一只（內含現金二萬六千元、
        三十分許  身分證一張）。
                                                                        Ａ


司法院資訊處製作；財團法人民間司法改革基金會備份。
